【裁判字號】    99,上訴,1340
【裁判日期】    990701
【裁判案由】    違反槍砲彈藥刀械管制條例
【裁判全文】
臺灣高等法院刑事判決                99年度上訴字第1340號
上  訴  人
即  被  告  甲○○
選任辯護人  石麗卿律師
上列上訴人因違反槍砲彈藥刀械管制條例案件，不服臺灣桃園地
方法院98年度重訴字第82號，中華民國99年2月25日第一審判決
（起訴案號：臺灣桃園地方法院檢察署98年度偵字第16548號）
，提起上訴，本院判決如下：
    主  文
原判決撤銷。
甲○○未經許可，製造可發射子彈具有殺傷力之改造手槍，處有
期徒刑貳年柒月，併科罰金新臺幣伍萬元，罰金如易服勞役，以
新臺幣壹仟元折算壹日，扣案改造槍枝壹支（含彈匣壹個，槍枝
管制編號：0000000000）沒收。
    事  實
一、甲○○明知槍砲彈藥刀械管制條例所列槍砲，非經中央主管
    機關許可不得製造、販賣或持有，於民國97年5、6月間某日
    ，在桃園縣永安漁港附近馬場旁地上拾獲無主之土造金屬槍
    管1支後，竟萌生製造具殺傷力槍枝之犯意，先經由網路查
    知前揭槍管係仿BERETTA廠M-9型半自動手槍槍管製造之土造
    金屬槍管，復於98年3、4月間某日，經由雅虎奇摩拍賣網站
    ，以新台幣（下同）3萬8000元之價額，購得不具殺傷力之
    仿BERETTA廠M-9型半自動手槍之改造手槍1支（含彈匣1個）
    及槍枝零件一覽表1張後，旋於其位於桃園縣龍潭鄉○○○
    街50巷30號2樓之1居處內，以將前揭拾獲之土造金屬槍管換
    裝於上開購得的改造手槍之方式，製造成一擊發功能正常，
    可供擊發適用子彈使用，具殺傷力之改造手槍（槍枝管制編
    號：0000000000）。其又自98年2、3月間起至同年5、6月間
    止，經由雅虎奇摩拍賣網站，分次購得不具殺傷力之空氣槍
    1支、改造子彈半成品33顆、子彈（成品）2顆、底火1盒、
    釘槍底火10份及鋼管1支等物，而為台北縣政府警察局刑警
    大隊警員於網路巡邏時發現，疑其涉嫌改造手槍，於98年7
    月20日下午3時45分至上址搜索後，扣得前揭具殺傷力改造
    手槍1支、不具殺傷力空氣槍1支、改造子彈2顆、改造子彈
    半成品33顆、底火1盒、釘槍底火10份、鋼管1支、電鑽1具
    、電鑽鑽頭1盒、工具（鉗子）4把、砂紙1包（共11張）、
    槍枝零件一覽表等物，而循線查獲上情。
二、案經台北縣政府警察局移送臺灣桃園地方法院檢察署檢察官
    偵查起訴。
    理  由
壹、證據能力部分
一、按「搜索，經受搜索人出於自願性同意者，得不使用搜索票
    。但執行人員應出示證件，並將其同意之旨記載於筆錄。」
    刑事訴訟法第131條之1定有明文。經查：警方固然向臺灣桃
    園地方院請得對被告之居所即桃園縣龍潭鄉○○○街50巷30
    號2樓之1、桃園縣龍潭鄉○○路426號2330室之搜索票，然
    該二張搜索票之有效期間之開始時間均為98年7月20日17時
    ，警方則係於該有效期間之開始時間之前之98年7月20日15
    時45分、98年7月20日16時20分，分別對被告處所桃園縣龍
    潭鄉○○○街50巷30號2樓之1、桃園縣龍潭鄉○○路426號
    2330室展開搜索，警方於搜索開始前有取得被告之受搜索同
    意之承諾，有台北縣政府警察局刑事警察大隊自願受搜索同
    意書2紙附卷可稽，嗣警方在被告之處所桃園縣龍潭鄉○○
    ○街50巷30號2樓之1扣得如事實欄所述扣案物品，亦經製作
    台北縣政府警察局刑事警察大隊搜索、扣押筆錄1份在卷可
    憑，是本件搜索、扣押核與刑事訴訟法第131條之1之規定相
    符，是本件扣押物品自具證據能力。至本件卷附警方於搜索
    上開地點及被告身體後所製作之搜索扣押筆錄、扣押物品目
    錄表，均屬公務員於職務上製作之紀錄文書，且觀其等搜索
    形式，亦無瑕疵可指，是上開搜索之執行，於法無違，依刑
    事訴訟法第159條之4第1款規定，得為證據。
二、扣案槍支之鑑定報告之證據能力：
    按「被告以外之人於審判外之言詞或書面陳述，除法律有規
    定者外，不得作為證據」，刑事訴訟法第159條第1項固定有
    明文，然「鑑定之經過及其結果，應命鑑定人以言詞或『書
    面』報告」，同法第206條第1項亦規定甚明，是鑑定人以書
    面為鑑定報告提出於法院，依刑事訴訟法第159條第1項立法
    理由及同法第206條第1項規定，即具有證據能力。又法院或
    檢察官得囑託醫院、學校或其他相當之機關、團體為鑑定，
    或審查他人之鑑定，並準用第203條至第206條之1之規定，
    刑事訴訟法第208條第1項亦定有明文。依此，檢察官對於偵
    查中之案件，認須實施鑑定者，固應就具體個案，選任鑑定
    人或囑託鑑定機關（團體）為之；但對於司法警察機關調查
    中之案件，或有量大或急迫之情形，為因應實務之現實需求
    ，如檢察官針對該類案件之性質（例如：查扣之毒品必須檢
    驗其成份、對施用毒品之犯罪嫌疑人必須檢驗其體內有無毒
    品代謝反應、對於查扣之槍砲彈藥必須檢驗有無殺傷力、對
    違反野生動物保育法案件必須鑑定是否屬於保育類動物案件
    等），認為當然有鑑定之必要者，經參看法務部92年5月20
    日法檢字第092080203號函送之法務部「因應刑事訴訟法修
    正工作小組」研討之刑事訴訟法修正相關議題第21則之共識
    結論，以及臺灣高等法院於92年8月1日舉行之刑事訴訟法新
    制法律問題研討會第三則法律問題研討結果之多數說（載於
    司法院92年8月印行「刑事訴訟法新制法律問題彙編」第15
    頁至第18頁），基於檢察一體原則，得由該管檢察長對於轄
    區內之案件，以事前概括選任鑑定人或囑託鑑定機關（團體
    ）之方式，俾便轄區內之司法警察官、司法警察對於調查中
    之此類案件，得即時送請事前已選任之鑑定人或囑託之鑑定
    機關（團體）實施鑑定，該鑑定人或鑑定機關（團體）亦應
    視同受承辦檢察官所選任或囑託而執行鑑定業務，其等出具
    之書面鑑定報告應屬刑事訴訟法第206條所定之傳聞例外，
    當具有證據能力（參看法務部92年9月1日法檢字第09200350
    83號函）。從而，本件扣案槍彈，經由查獲之臺北市政府警
    察局依先前轄區檢察署檢察長事前概括選任槍彈鑑定機關即
    內政部警政署刑事警察局實施鑑定，而經內政部警政署刑事
    警察局出具該局98年8 月11日刑鑑字第0980101946號鑑驗書
    ，自應認具有證據能力而得為本件之證據。
貳、實體部分
一、訊據被告甲○○對於上開事實坦承不諱，辯護人則辯以：「
    (1)本件槍枝鑑定未經試射，故對於內政部警政署刑事警察局
    上開鑑驗書認為扣案之改造手槍（槍枝管制編號：00000000
    00）具有殺傷力乙節存有疑義。(2)被告具名在雅虎奇摩拍賣
    網站購得仿BERETTA廠M-9型半自動手槍之改造手槍1支後，
    因一時好奇而將拾獲之土造金屬槍管換裝於其上，並未持以
    試射，是其對於該手槍是否具殺傷力乙節，實不知情，欠缺
    違法性之認識。」等語。經查：
(一)、扣案改造手槍1枝，經內政部警政署刑事警察局鑑識科物理
    組，以「檢視法」、「性能檢驗法」實施鑑定，鑑定結果為
    ：「送鑑手槍1枝（槍枝管制編號：0000000000），認係改
    造手槍，由仿BERETTA廠M-9型半自動手槍製造之槍枝，換裝
    改造金屬槍管而成，擊發功能正常，可供擊發適用子彈使用
    ，認具殺傷力。」等語，有內政部警政署刑事警察局98年8
    月11日刑鑑字第0980101946號槍彈鑑定書及該鑑定書所附照
    片編號1至3在卷可參。
(二)、辯護人雖以本案鑑定機關係採「檢視法」、「性能檢驗法」
    為鑑定，並未施以「動能測試法」從事實際試射，因認如此
    尚未能證明扣案槍枝具有殺傷力為辯，惟：
  1.鑑定槍枝是否具殺傷力本不限實際試射之方式，鑑定機關如
    憑其特別之專業知識、經驗，認可採用其他之鑑定方法，且
    其方法亦符經驗法則與論理法則，並無矛盾或不合常理之處
    ，則其鑑定結果即非不能採信。
  2.本件扣案改造手槍有無殺傷力之鑑定方法，內政部警政署刑
    事警察局固係以「性能檢驗法」實施鑑定，然前開鑑定機構
    所謂「性能檢驗法」，其原理及方法為：「檢測證物之機械
    結構（槍身、滑套、槍管、撞針、擊錘、扳機等主要零件結
    構）及機械性能（進彈、上膛、閉鎖、擊發、退殼拋殼等運
    作性能）是否完整、良好之方法，其原理係以實際操作之方
    式進行槍枝檢測，鑑定槍枝結構及性能是否完整良好，倘其
    結構完整，能發揮擊發適用子彈之功能者，則認該槍枝具殺
    傷力。」等情，為本院審判職務上所知悉之事項，亦即本件
    鑑定機關所採之「性能檢驗法」，有其嚴謹之科學原理及操
    作方法，則鑑定機關採取「性能檢驗法」實施鑑定，結果認
    扣案槍枝管制編號0000000000號改造手槍具有殺傷力之鑑定
    結果，並無不符論理法則與經驗法則之處而具可信度，自得
    採為本案認定事實之依據，非必以實彈測試始能判斷。
  3.再依本院審判職務上所知悉之事項，內政部警政署刑事警察
    局對「非制式槍枝」（即以擊發底火（藥）引爆子彈內火藥
    為發射動力之土改造槍枝）殺傷力之鑑定，考量鑑定之正確
    性與公正性，已參酌國內外之相關鑑定方法與技術、秉持專
    業、科學、正確及安全等原則，訂定該專業領域內所共同認
    可之鑑定方法與程序－即「性能檢驗法」，故採「性能檢驗
    法」進行鑑定，惟如「性能檢驗法」鑑定後，發現該槍枝有
    瑕疵，並足以影響殺傷力之有無者，如有「適用子彈」時，
    續以「動能測試法」加以鑑定，如無，則不續行鑑定；「非
    制式槍枝」於第一次送鑑時，經以「性能檢驗法」鑑定後，
    確認有殺傷力者，對於再次要求續以「動能測試法」實際試
    射鑑定者，依照該局於94年底至97年4月間，共測試達131
    枝「非制式槍枝」之結果，該等槍枝經以裝填子彈適當（即
    裝填適量底火、火藥及金屬彈丸等使成為適合送鑑槍枝所擊
    發之「適用子彈」）之情況下，最具威力之發射動能，均可
    達20焦耳/平方公分以上，足以穿入人體皮肉層，因認依照
    此等實務長久驗證之數據，而無須再以極高危險性之「動能
    測試法」進行試射鑑定等情在卷，該局對經以「性能檢驗法
    」鑑定具有殺傷力之非制式槍枝，不再以「動能測試法」試
    射鑑定之緣由，既係基於實驗科學數據長久驗證而歸納採取
    ，客觀上顯有所依憑，堪以採納；況改造手槍既屬「改造」
    ，則其適用之子彈自非一般制式子彈，而係需符合該槍枝本
    身結構之「改造子彈」，雖理論上終究有其適用之子彈，但
    該適用子彈既係改造，即未必為鑑定機關所能持有，故強求
    鑑定機關非取得該適用之子彈以為實際試射不可，且斷然否
    定其他鑑定方法之可信度，除不符鑑定槍枝殺傷力之專業知
    識外，亦未符此項鑑定實務之合理操作；據此，本院認依據
    內政部警政署刑事警察局之前揭鑑定報告，已足認定扣案改
    造手槍（槍枝管制編號0000000000號）具有殺傷力，當無僅
    憑辯護人所辯，復強求該局再以所謂實際試射之方式重新鑑
    定之必要。
(三)、被告自承前開扣案改造手槍之槍管，業經其換裝撿拾而來、
    已貫通之金屬槍管，而自已換裝金屬槍管之該改造手槍之外
    型、手槍整體之重量等特點觀之，顯為一經改造之手槍而與
    未經改造前之玩具手槍有所不同，且槍管既經貫通，其內未
    具阻鐵，本即有供發射適用子彈之可能，被告於換裝金屬槍
    管時為一年滿25歲之成年男子，智識健全，且其於網路等途
    徑自修得來槍彈知識，對上情自不得諉為不知，況其於98年
    7月21日偵訊時自承有以該改造手槍曾上底火射擊過2、3次
    乙節（見偵卷第48頁號正面），是辯護人辯稱被告基於一時
    好奇換裝金屬槍管後，並未持以試射，對於該改造手槍是否
    具殺傷力，實不知情云云，要與事實不符，不足採信。再依
    卷附之查獲過程照片顯示，本件警方係在被告位於桃園縣龍
    潭鄉○○○街50巷30號2樓之1居處內之天花板上搜索查獲一
    用來盛裝包括本案改造手槍在內之扣案物品之黑色手提包，
    進而破獲本案，是辯護人辯稱被告於換裝槍管完成後，並未
    加以藏匿，而係置放房間內供其觀賞云云，並無可採，亦可
    知被告對其換裝經車通之金屬槍管後，因自知該槍隻具有殺
    傷力，遂將之藏匿於天花板上，以增加檢、警相關機關查獲
    之困難性，故辯護人辯護稱被告欠缺違法性之認識云云，亦
    不足採。
(四)、綜上所述，辯護人所辯上情，均與事實不符，均不足採。本
    件事證明確，被告未經許可，製造可發射子彈具有殺傷力之
    改造手槍犯行，洵堪認定，應依法論罪科刑。
二、按所謂製造包括創製、改造、組合、混合、化合等行為在內
    ，已損壞之零件加以修理亦屬製造，改造行為亦屬製造行為
    之一種（參照最高法院86年度台上字第7558號、92年度台上
    字第924號刑事判決要旨）。是核被告所為，係犯槍砲彈藥
    刀械管制條例第8條第1項之未經許可製造可發射子彈具有殺
    傷力之改造手槍罪。其持有具殺傷力改造槍枝及持有槍枝主
    要組成零件（槍管）之低度行為，為其製造具殺傷力改造槍
    枝之高度行為所吸收，不另論罪。按刑法第62條之自首規定
    ，須對於未發覺之犯罪，坦承犯行，且其所謂發覺，不以有
    偵查犯罪之機關或人員確知其人犯罪無誤為必要，僅須有確
    切之根據得為合理之可疑者，即屬之（最高法院96年度台上
    字第5062號判決意旨參照）。又刑事法上自首之所謂犯罪發
    覺前，固須在有偵查犯罪之機關或人員對其發生犯罪之懷疑
    為要件，但此發覺犯罪，並不以發覺全部犯罪情節及犯罪型
    態為要件，倘發覺犯罪事實之一部分，縱不確知犯罪發生之
    全部結果，亦不影響其係已經發覺之犯罪。本件係經台北縣
    政府警察局刑警大隊於實施搜索前，先向本院請得對被告之
    處所桃園縣龍潭鄉○○○街50巷30號2樓之1、桃園縣龍潭鄉
    ○○路426號2330室之搜索票，有該二張搜索票附卷可稽，
    然該二張搜索票之有效期間之開始時間均為98年7月20日17
    時，警方則係於該有效期間之開始時間之前之98年7月20日
    15時45分、98年7月20日16時20分，分別對被告處所桃園縣
    龍潭鄉○○○街50巷30號2樓之1、桃園縣龍潭鄉○○路426
    號2330室展開搜索，又警方於本件搜索開始前先經取得被告
    之受搜索同意之承諾，有台北縣政府警察局刑事警察大隊自
    願受搜索同意書2紙附卷足憑，此均已如前述，是警方既經
    合理懷疑被告有本件犯行而向本院聲請搜索票，又經本院審
    核結果，認被告確有本件犯行之合理可疑，因而核發搜索票
    2張，警方亦果在被告上開處所扣得本件槍枝，是被告於本
    件不符合自首要件，併此敘明。
三、原審以被告未經許可製造可發射子彈具有殺傷力之改造手槍
    犯行罪證明確，予以論罪科刑，固非無見，被告僅以原審判
    決量刑過重、請求依刑法第59條規定酌減其刑為由上訴。經
    查：被告所犯槍砲彈藥刀械管制條例第8條未經許可製造可
    發射子彈具有殺傷力之改造手槍罪之法定本刑係：「無期徒
    刑或5年以上有期徒刑，併科新臺幣1千萬元以下罰金。」，
    本件被告並無槍砲前科，係一時好奇，經網站購得仿BERETT
    A廠M-9型半自動手槍之改造手槍1支（含彈匣1個）及槍枝零
    件，將前揭拾獲之土造金屬槍管換裝於上開購得的改造手槍
    之方式，製造成一擊發功能正常，可供擊發適用子彈使用，
    具殺傷力之改造手槍，被告自94年9月27日起迄今在電子業
    擔任技術員，有在職證明書附卷可憑，核與一般幫派份子大
    量製造槍砲之行為不同，被告事後已有悔意，其惡性及犯罪
    情節，遽論前述製造可發射子彈具有殺傷力之改造手槍罪之
    法定最低刑度，誠屬情輕法重，過於嚴苛，有傷人民對法律
    之情感，其犯罪情狀在客觀上足以引起一般同情，堪予憫恕
    ，縱使科以法定最低刑度，猶為過重，即應由本院予以撤銷
    改判，依刑法第59條之規定酌減其刑。爰審酌被告尚無其他
    前科素行（有卷附前開臺灣高等法院被告前案紀錄表可查）
    ，其未經許可，竟任意製造持有具殺傷力之改造手槍一支，
    對他人生命、身體、安全造成威脅，並對社會治安足以造成
    影響，惡性非輕，惟慮及其製造持有改造手槍後，尚未持之
    為犯罪工具，且其坦認犯行之犯後態度等一切情狀，量處如
    主文所示之刑，並依刑法第42條第3項前段規定，就併科罰
    金部分諭知易服勞役之折算標準。扣案前開改造手槍1支（
    含彈匣1個），經送鑑認具有殺傷力，業據本院說明如前，
    是該支改造手槍即為違禁物，應依刑法第38條第1項第1款之
    規定宣告沒收；其他扣案物品，或經鑑驗不具殺傷力，或無
    從證明與本案有關，自均不諭知沒收。
據上論斷，應依刑事訴訟法第369條第1項前段、第364條、第299
條第1項前段，槍砲彈藥刀械管制條例第8條第1項，刑法第11條
前段、第42條第3項前段、第38條第1項第1款，判決如主文。
本案經檢察官許仲瑩到庭執行職務。
中    華    民    國    99    年    7     月    1     日
                  刑事第十七庭  審判長法  官  王聰明
                                      法  官  陳憲裕
                                      法  官  黃雅芬
以上正本證明與原本無異。
如不服本判決，應於收受送達後10日內向本院提出上訴書狀，其
未敘述上訴之理由者並得於提起上訴後10日內向本院補提理由書
（均須按他造當事人之人數附繕本）「切勿逕送上級法院」。
                                      書記官  鄭雅云
中    華    民    國    99    年    7     月    1     日
附錄：本案論罪科刑法條全文
槍砲彈藥刀械管制條例第8條
未經許可，製造、販賣或運輸鋼筆槍、瓦斯槍、麻醉槍、獵槍、
空氣槍或第4條第1項第1款所定其他可發射金屬或子彈具有殺傷
力之各式槍砲者，處無期徒刑或5年以上有期徒刑，併科新臺幣1
千萬元以下罰金。未經許可，轉讓、出租或出借前項所列槍枝者
，處5年以上有期徒刑，併科新臺幣1千萬元以下罰金。
意圖供自己或他人犯罪之用，而犯前二項之罪者，處無期徒刑或
7年以上有期徒刑，併科新臺幣1千萬元以下罰金。
未經許可，持有、寄藏或意圖販賣而陳列第1項所列槍枝者，處3
年以上10年以下有期徒刑，併科新臺幣700萬元以下罰金。
第1項至第3項之未遂犯罰之。

司法院資訊處製作；財團法人民間司法改革基金會備份。
